臺灣板橋地方法院刑事判決　　　　　　　96年度訴字第2362號
公　訴　人　臺灣板橋地方法院檢察署檢察官
被　　　告　甲○○
上列被告因違反毒品危害防制條例案件，經檢察官提起公訴（96
年度毒偵字第3228號），被告於本院準備程序進行中就被訴事實
為有罪之陳述，經本院合議庭裁定由受命法官獨任進行簡式審判
程序，判決如下：
    主  文
甲○○施用第一級毒品，累犯，處有期徒刑拾月，減為有期徒刑
伍月，如易科罰金，以新臺幣壹仟元折算壹日。扣案之海洛因（
淨重零點貳零公克）沒收銷燬之；扣案包裝上開毒品之外包裝袋
壹個，沒收之。又施用第二級毒品，累犯，處有期徒刑肆月，減
為有期徒刑貳月，如易科罰金，以新臺幣壹仟元折算壹日。應執
行有期徒刑陸月，如易科罰金，以新臺幣壹仟元折算壹日。扣案
之海洛因（淨重零點貳零公克）沒收銷燬之；扣案包裝上開毒品
之外包裝袋壹個，沒收之。
    事  實
一、甲○○前因施用毒品案件，經本院以90年度毒聲字第1924號
    裁定送觀察、勒戒後，認有繼續施用毒品之傾向，再經本院
    以90年度毒聲字第3971號裁定令入戒治處所施以強制戒治，
    後經本院以91年度毒聲字第1823號裁定停止戒治，所餘戒治
    期間付保護管束，於民國91年7 月29日停止戒治出所，交付
    保護管束至91年10月3 日期滿未經撤銷而以已執行完畢論，
    同時經檢察官提起公訴，經本院以91年度訴字第305 號判處
    有期徒刑10月、4 月，應執行有期徒刑1 年確定，於92年11
    月15日縮刑期滿執行完畢。詎猶不思悛悔，復基於施用第一
    級毒品海洛因之犯意，在上開強制戒治執行完畢後5 年內之
    96年4 月21日下午5 時許，在臺北縣鶯歌鎮○○街195 號2
    樓住處，以將第一級毒品海洛因摻入水中用針筒施打之方式
    ，施用第一級毒品海洛因1 次；另基於施用第二級毒品甲基
    安非他命之犯意，於96年4 月21日某時，在上址住處，以將
    第二級毒品甲基安非他命置於玻璃球吸食器內點火燒烤產生
    煙霧吸食之方式，施用第二級毒品甲基安非他命1 次。嗣於
    96年4 月22日凌晨1 時許，在臺北縣鶯歌鎮○○○路與光復
    街口，因形跡可疑為警盤查而查獲，並扣得海洛因1 包（淨
    重0.20公克）。
二、案經臺北縣政府警察局三峽分局報請臺灣板橋地方法院檢察
    署檢察官偵查起訴。本院於準備程序進行中，被告就被訴事
    實為有罪之陳述，經告知被告簡式審判程序之旨，並聽取當
    事人之意見後，裁定進行簡式審判程序。
    理  由
一、上揭犯罪事實，業經被告甲○○於本院準備程序及審理中坦
    承不諱，並有海洛因1 包（淨重0.20公克）扣案可資佐證，
    而被告經警於96年4 月22日採集其尿液檢體送驗結果，呈嗎
    啡及安非他命類陽性反應一情，亦有臺灣檢驗科技股份有限
    公司96年5 月3 日報告編號CH/2007/40751 號濫用藥物尿液
    檢驗報告1 紙附卷可參（按人體施用甲基安非他命後，其主
    要代謝物中，未改變型態之甲基安非他命占施用劑量達百分
    之43，安非他命則約為百分之5 ；人體若係施用安非他命後
    ，主要代謝物中則有未改變型態之安非他命，但無甲基安非
    他命，此經法務部調查局以93年5 月4 日調科壹字第093624
    13980 號函釋明在案，足見人體若施用安非他命，其尿液代
    謝物不可能出現甲基安非他命，惟人體若施用甲基安非他命
    ，其尿液代謝物除主要有甲基安非他命外，亦可能有少量之
    安非他命，是由本案被告所採尿液中檢出之安非他命濃度為
    6289ng/ml ，甲基安非他命濃度為20757ng/ml可知，被告應
    係施用甲基安非他命而非安非他命），另扣案之白色粉末1
    包，經送請法務部調查局鑑定結果，含第一級毒品海洛因成
    分，淨重0.20公克，亦有法務部調查局96年5 月21日調科壹
    字第09623044200 號鑑定書1 紙在卷可按，足認被告之自白
    與事實相符，洵堪採為認定事實之依據。事證明確，被告犯
    行已堪認定。此外，被告前因施用毒品案件，經本院以90年
    度毒聲字第1924號裁定送觀察、勒戒後，認有繼續施用毒品
    之傾向，再經本院以90年度毒聲字第3971號裁定令入戒治處
    所施以強制戒治，後經本院以91年度毒聲字第1823號裁定停
    止戒治，所餘戒治期間付保護管束，於91年7 月29日停止戒
    治出所，交付保護管束至91年10月3 日期滿未經撤銷而以已
    執行完畢論等情，復有臺灣高等法院被告前案紀錄表1 份在
    卷可考，被告於上開強制戒治執行完畢釋放後，5 年內再犯
    本件施用毒品犯行，應依法論科。
二、核被告甲○○所為，係犯毒品危害防制條例第10條第1 項之
    施用第一級毒品罪及同條例第10條第2 項之施用第二級毒品
    罪。其施用第一級毒品海洛因前後持有第一級毒品海洛因之
    低度行為，及施用第二級毒品甲基安非他命前持有第二級毒
    品甲基安非他命之低度行為，應分別為施用之高度行為所吸
    收，均不另論罪。又被告所犯前開施用第一級毒品及施用第
    二級毒品2 罪間，犯意各別，罪名互殊，應予分論併罰。又
    被告前因施用毒品案件，經本院以91年度訴字第305 號判處
    有期徒刑10月、4 月，應執行有期徒刑1 年確定，於92年11
    月15日縮刑期滿執行完畢，此有臺灣高等法院被告前案紀錄
    表1 份在卷可憑，其受有期徒刑之執行完畢後，5 年以內故
    意再犯本件有期徒刑以上之施用第一、二級毒品罪，為累犯
    ，應各依刑法第47條第1 項之規定加重其刑。爰審酌被告前
    已因施用毒品案件經送觀察、勒戒及強制戒治，並有經法院
    判刑之前科記錄，此有臺灣高等法院被告前案紀錄表1 份附
    卷可佐，仍不能戒除毒癮，再次漠視法令禁制而犯本罪，顯
    見其戒除毒癮之意志薄弱，惟念其犯後坦承犯行，態度尚佳
    ，且施用毒品所生危害，實以自戕身心健康為主，對於他人
    生命、身體、財產等法益，尚無明顯而重大之實害等一切情
    狀，分別量處如主文所示之刑。又「中華民國九十六年罪犯
    減刑條例」業經總統於96年7 月4 日公布，於同年7 月16日
    施行，被告實行本件犯罪之時間均係在96年4 月24日以前，
    復無中華民國九十六年罪犯減刑條例所列不予減刑之情形，
    應依同條例第2 條第1 項第3 款之規定，就所受宣告之有期
    徒刑各減其刑期2 分之1 ，並均諭知易科罰金之折算標準，
    及定其應執行刑並諭知易科罰金之折算標準，以示懲儆。又
    扣案之海洛因（淨重0.20公克），屬查獲之第一級毒品，不
    問屬於犯人與否，均應依毒品危害防制條例第18條第1 項前
    段之規定，併予宣告沒收銷燬之。而包裝上開毒品之外包裝
    袋1 個，為被告所有，供本件施用第一級毒品犯罪所用之物
    ，業經被告供承在卷，爰依刑法第38條條第1 項第2 款之規
    定，併予宣告沒收之。
三、臺灣板橋地方法院檢察署檢察官96年度毒偵字第4918號移送
    併辦意旨略以：被告基於施用第一級毒品海洛因之犯意，於
    96年6 月2 日凌晨為警採尿前回溯26小時內某時，在不詳處
    所，施用第一級毒品海洛因，另基於施用第二級毒品安非他
    命之犯意，於96年6 月1 日下午2 時許，在上址住處，施用
    第二級毒品安非他命，因認被告此部分亦涉有毒品危害防制
    條例第10條第1 項、第2 項之罪，且與本案有實質一罪之關
    係，而移送併辦等語。經查，所謂包括一罪，係指包含接續
    犯、集合犯等各種犯罪類型之實質上一罪而言。又接續犯，
    必須行為人主觀上出於單1 犯意，而其客觀行為分為數個舉
    動接續進行，且各舉動在時間、空間上有密切之關係，並持
    續侵害同一法益，以實現一個犯罪構成要件而言，惟併案意
    旨所指之被告於96年6 月間施用第一級毒品海洛因、第二級
    毒品安非他命之犯行，距離本件被告所涉上揭犯行，均已超
    過1 月之久，實難認兩者間具有接續犯之包括一罪關係。另
    所謂集合犯，係指立法者在犯罪構成要件所描述或預設之該
    當行為，本即具有不斷反覆實施之特性而言，例如「經營」
    、「收集」、「常業」等犯行，自其構成要件之描述，本即
    有反覆為同一行為之意義，然施用毒品犯行之構成要件行為
    係「施用」，於立法者之立法描述中，實難認有反覆為同一
    行為之含意在內，且雖施用毒品之行為顯可能係成癮之依賴
    行為，而另有符合所謂「習慣犯」（或「慣行犯」）之學理
    上概念，但此種概念終與集合犯之概念非屬一致，且實務上
    殊少見有採「習慣犯」為包括一罪之作法，自亦不宜遽以採
    之；此外雖有論者以為解釋集合犯之概念非以法條之文義解
    釋為限，尚可自其處罰規範之目的來加以解釋，然此種說法
    是否過度擴張或變易集合犯之固有概念，且經由目的性擴張
    之解釋結果，易使集合犯之概念及其犯罪態樣趨於不明確，
    反可能有害於法律之安定性，是否得宜，亦不無疑問。綜上
    所述，移送併案審理部分與本件前揭判決有罪部分，實難認
    有何接續犯或集合犯之包括一罪關係可言，本院就併案部分
    尚無從併予審理，應退由檢察官另為妥適之處理，附此敘明
    。
據上論斷，應依刑事訴訟法第273 條之1 第1 項、第299 條第1
項前段，毒品危害防制條例第10條第1 項、第2 項、第18條第1
項前段，刑法第11條、第47條第1 項、第41條第1 項前段、第51
條第5 款、第38條第1 項第2 款，中華民國九十六年罪犯減刑條
例第2 條第1 項第3 款、第7 條、第9 條、第10條第1 項，判決
如主文。
本案經檢察官陳佳宏到庭執行職務。
中　　華　　民　　國　　96　　年　　10　　月　　31　　日
                      刑事第十六庭  法　官    曾淑娟
以上正本證明與原本無異。
如不服本判決應於送達後10日內向本院提出上訴狀
                                    書記官    林伯文
中　　華　　民　　國　　96　　年　　11　　月　　2 　　日
附錄本案論罪科刑法條：
毒品危害防制條例第10條
施用第一級毒品者，處 6 月以上 5 年以下有期徒刑。
施用第二級毒品者，處 3 年以下有期徒刑。
